【裁判字號】    90,上易,1029
【裁判日期】    900323
【裁判案由】    侵占
【裁判全文】
臺灣高等法院刑事判決                            九十年度上易字第一二九號
    上  訴  人  臺灣桃園地方法院檢察署檢察官
    被      告  乙○○
    被      告  甲○○
右上訴人因被告侵占案件，不服臺灣桃園地方法院八十九年度易字第二０七八號，中
華民國八十九年九月二十五日第一審判決 (起訴案號：臺灣桃園地方法院檢察署八十
九年度偵字第二一一一號、八十八年度偵字第一八一五九號)提起上訴，本院判決如
左：
    主  文
上訴駁回。
    理  由
一、公訴意旨略以：被告甲○○為星宇視訊工程有限公司（以下簡稱星宇公司）之實
    際負責人，被告乙○○為星宇公司之債權人，甲○○於民國八十七年六月二十三
    日，與華聯通訊網路股份有限公司（下稱華聯公司）訂定光纖工程發包合約書，
    約定由華聯公司提供材料予星宇公司施工，而星宇公司應於完工後三日內，就其
    所負責保管之材料向華聯公司辦理退料手續，華聯公司遂交付每米價值新台幣（
    下同）三百四十二元之光纖四三五二三米予星宇公司，施工期間共使用一三一０
    八米之光纖，扣除已歸還之二六一七五米光纖，星宇公司尚應返還四二四０米光
    纖，詎甲○○竟基於為自己不法所有之意圖，乙○○竟基於幫助他人犯罪之意圖
    ，以變易持有為所有之意思將該光纖據為己有，並搬運至桃園縣平鎮市○○路十
    巷九十九號俐銘企業有限公司之處所存放，以抵償星宇公司積欠謝明峻（已另為
    不起訴處分）之債務，嗣經華聯公司發覺，始知上情。因認被告甲○○涉有刑法
    第三百三十五條第一項之侵占罪嫌，被告乙○○則係屬幫助犯刑法第三百三十五
    條第一項之侵占罪嫌云云。
二、按案件由犯罪地或被告之住所、居所或所在地之法院管轄，刑事訴訟法第五條第
    一項定有明文。又無管轄權之案件，應諭知管轄錯誤之判決，移送案件於管轄法
    院，並得不經言詞辯論為之，同法第三百零四條、第三百零七條亦有明定。又據
    上訴人等之自訴狀所載事實，被告等在某某縣充當區長，藉勢攔收田租，對於應
    發還業戶之租款，掯不發還，既為其捲款逃至上海以前之行為，則上訴人等如以
    為被告等掯不發還租款時，成立侵占或背信各罪，其犯罪地自不在上海法租界內
    ，至被告等在滬所消費及經商貸人之款，縱令為侵占或背信所得之財物，而此項
    財物之處分，要非侵占或背信之繼續行為，並不另行成立犯罪，即不得以此藉口
    而謂其犯罪地係在上海法租界，最高法院二十七年度滬上字第三一號著有判例。
三、查本件被告乙○○、甲○○住所地分別在台北市○○○路二三五之二號三樓、台
    北市○○區○○街一八八巷五八號，有法務部戶役政連結作業系統個人基本資料
    二紙（見八十八年度偵字第一六三三七號卷第十頁反面、第三十六頁正面）附卷
    可稽，非屬原審管轄。公訴人並以被告甲○○經營位於台北市○○路○段之大地
    昌興業有限公司倉庫為被告等犯罪行為地，亦非屬原審管轄。公訴人上訴意旨稱
    被告被告二人將系爭光纖搬運至桃園縣平鎮市○○路十巷九十九號俐銘企業有限
    公司（以下簡稱俐銘公司）之行為，乃侵占之結果，侵占罪雖為即成犯，然並非
    因此即謂該罪並無犯罪之結果地而提起上訴，惟按刑法第三百三十五條所謂侵占
    ，乃指易持有為所有之取得行為，行為人只要在客觀上明確顯示其不法之取得意
    圖，即可該當侵占行為，故本罪為即成犯，被害客體為所侵占之物，故犯罪之行
    為地與結果地係在被侵占物之所在地，縱令被告二人事後將侵占所得之系爭光纖
    搬運至桃園縣俐銘公司，乃屬處分贓物之行為，要非侵占之繼續行為，並不另行
    成立犯罪，即不得以此而謂其犯罪結果地係在桃園縣。原審以被告二人之住所地
    及被告侵占行為地均不在原審管轄範圍之內，爰依刑事訴訟法第三百零四條、第
    三百零七條規定，不經言詞辯論，逕為諭知管轄錯誤之判決，核即無不合，檢察
    官上訴意旨，指摘原判決不當，為無理由，應予駁回。本件係對於原審諭知管轄
    錯誤判決上訴，本院認其上訴為無理由，而駁回上訴，爰不經言詞辯論為之。
據上論斷，應依刑事訴訟法第三百七十二條、第三百六十八條，判決如主文。
中      華      民      國        九十    年    三    月      二十三    日
                              臺灣高等法院刑事第六庭
                                  審判長法  官   陳  春  秋
                                        法  官   王  麗  莉
                                        法  官   徐  培  元
右正本證明與原本無異。
不得上訴。
                                        書記官   葉  炳  宏
中    華    民    國     九十     年      三        月      二十九      日


司法院資訊處製作；財團法人民間司法改革基金會備份。
